【裁判字號】    97,訴,1787
【裁判日期】    980710
【裁判案由】    毒品危害防制條例
【裁判全文】
臺灣高雄地方法院刑事判決              97年度訴字第1787號
公  訴  人  臺灣高雄地方法院檢察署檢察官
被      告  甲○○
選任辯護人  丁○○律師
上列被告因毒品危害防制條例案件，經檢察官提起公訴（97年度
偵字第2195號），本院判決如下：
    主  文
本件被告甲○○部分管轄錯誤，移送於臺灣屏東地方法院。
    理  由
一、公訴意旨略以：被告乙○○與丙○○係兄妹，均明知鹽酸羥
    亞胺（Hydroxylim ine、HCl ，以下均稱鹽酸羥亞胺）業於
    民國96年12月21日經行政院調整、增列為毒品危害防制條例
    第2 條第2 項第4 款所列之第四級毒品之毒品先驅原料，不
    得販賣、運輸或持有，竟共同意圖營利，而基於自大陸地區
    運輸第四級毒品鹽酸羥亞胺進入臺灣地區之犯意聯絡，由乙○○先於不詳時間以每公斤美金200 餘元代價，向大陸地區
    「萬和化工」之「吳海燕」談妥購買鹽酸羥亞胺事宜後，由
    「吳海燕」於96年12月24日、97年1 月2 日自大陸地區出口
    鹽酸羥亞胺各100 公斤，並由乙○○於96年12月26日、97年
    1 月3 日，以佳維公司名義委託不知情之世翔國際運通有限
    公司員工辦理進口報關手續後，再由丙○○囑不知情之華揚
    消防工程顧問有限公司（設臺北市大同區○○○路○ 段179
    巷12號1 樓，下稱華揚公司）員工練碧菁代為簽收（提單號
    碼：000 －00000000）上開於96年12月26日進口之第四級毒
    品鹽酸羥亞胺100 公斤、囑姓名年籍不詳之華揚公司員工提
    領上開97年1 月3 日（提單號碼：000 －0000000000000）
    進口之第四級毒品鹽酸羥亞胺100 公斤後，均將之存放於臺
    北市大同區○○○路○ 段179 巷12號1 樓之華揚公司辦公處
    所內，以此方式共同運輸第四級毒品鹽酸羥亞胺。嗣以每公
    斤約2 萬4000元（少部分則以每公斤1 萬6000元至3 萬元不
    等）價格，為下列賣出行為，共計得款約160 萬元（計算式
    ：18萬元+40 萬元+54 萬元+20 公斤* 每公斤2 萬4000元）
    ：
(一)於97年1 月3 日，以18萬元代價，出售不詳數量之鹽酸羥亞
    胺與戊○○，嗣由戊○○以不知情之同居人張彩鳳名義匯款
    至乙○○設於台北第五信用合作社活期儲蓄存款帳戶：0000
    -00-00000-00號內。
(二)於97年1 月4 日，以40萬元價格，在臺中清水服務站出售40
    公斤之鹽酸羥亞胺與姓名年籍不詳之「陳先生」，當場收迄
    「陳先生」所交付之現金40萬元而完成交易，嗣將該款項存
    入其所有設於台北第五信用合作社活期儲蓄存款帳戶：0000
    -00-00000-00號內。
(三)於97年1 月7 日某時，以54萬元價格，在臺北污水處理廠附
    近某處出售20公斤之鹽酸羥亞胺與姓名年籍不詳自稱「徐先
    生」之男子。
(四)於97年1 月8 日，以不詳價格，販售20公斤之鹽酸羥亞胺與
    姓名年籍不詳之人，並依買受人指示，以受貨人「陳美麗」
    之名義，將鹽酸羥亞胺20公斤由臺北寄至往彰化縣秀水鄉○○路288 號大榮貨運站候領；甲○○明知姓名年籍不詳，綽
    號「天棚」之人委託其前往上址大榮貨運站領取收件人為「
    陳美麗」之包裹（貨物收據編號000-00000000000 、000-00
    000000000） 中，藏有第四級毒品鹽酸羥亞胺，竟基於運輸
    毒品之犯意，於同年1 月9 日16時10分許，在上址大榮貨運
    站收貨人簽章欄上簽名領取後，欲依「天棚」之指示，將該
    包裹帶往便利商店，以宅配方式，運至其所位於屏東縣麟洛
    鄉○○路307 號住處，等候「天棚」自行前來拿取。即為現
    場埋伏之法務部調查局南部地區機動工作組所組成專案小組
    成員當場逮捕，並於包裹內起獲由圓柱型塑膠桶裝置之第四
    級毒品鹽酸羥亞胺20公斤及苯甲酸乙脂1 箱（內有4 瓶）。
    並於97年1 月9 日8 時50分許在寄件人乙○○位於臺北市大
    同區○○○路92號2 樓住所、同日9 時10分許在臺北市○○○路179 巷12號1 樓「華揚消防工程有限公司」內、同日11
    時30分許在乙○○位於臺北市○○區○○街10號4 樓居所逕
    行搜索，扣得附件十所示物品。
    因認被告甲○○涉嫌毒品危害防制條例第4 條第6 項、第4
    項運輸第四級毒品未遂罪嫌。
二、按無管轄權之案件，應諭知管轄錯誤之判決，並同時諭知移
    送於管轄法院，且得不經言詞辯論為之，刑事訴訟法第304
    條、第307 條分別定有明文。次按，案件由犯罪地或被告之
    住所、居所或所在地之法院管轄，刑事訴訟法第5 條第1 項
    亦有明文。而此管轄恆定原則，係以「起訴時」為準，即以
    案件繫屬法院之日為據；又此所謂被告所在地，係指被告起
    訴時之所在地而言。經查，本件被告起訴時之住、居所係在
    屏東縣麟洛鄉○○路307 號，有被告之戶政資料查詢結果在
    卷可稽，足見被告其時之住、居所地均非在本院轄區。又依
    起訴書所載之起訴事實，被告甲○○之運輸第四級毒品之起
    運地係在彰化線秀水鄉○○路288 號大榮貨運站，且甫經起
    運即遭查獲，是被告甲○○之犯罪地，亦非在本院管轄區域
    內，而被告甲○○於偵查中固曾經羈押在高雄看守所，然早
    於97年3 月5 日即經停止羈押釋放出所，有被告甲○○全國
    前案紀錄表1 份在卷可證，並無於97年7 月21日起訴時之所
    在地本院管轄區域內之情事。本案犯罪地或被告甲○○之住
    所、居所或所在地以觀，本院對之均無管轄權。
三、又按數同級法院管轄之案件相牽連者，得合併由其中一法院
    管轄；有左列情形之一者，為相牽連之案件：二、數人共犯
    一罪或數罪者，刑事訴訟法第6 條第1 項、第7 條第2 款分
    別定有明文；然依本件起訴書所載之起訴事實觀之，被告甲○○係受某綽號天棚之不詳年籍姓名之人指示至彰化線秀水
    鄉○○路288 號大榮貨運站，領取第四級毒品鹽酸羥亞胺20
    公斤欲運輸至屏東住處所涉第四級毒品鹽酸羥亞胺20公斤未
    遂犯行，共犯顯係某綽號天棚之不詳年籍姓名之人甚或包括
    該不詳年籍姓名之買受人，然應不包括被告乙○○、丙○○
    。此觀檢察官起訴事實及所犯法條中就被告乙○○、丙○○
    犯罪事實二部分均未論列運輸第四級毒品未遂罪；被告甲○○之所犯法條亦僅論列運輸第四級毒品未遂罪甚明。是本件
    被告甲○○與同案被告乙○○、丙○○間，亦無相牽連案件
    中數人共犯一罪或數罪之情事，是本院亦無從基於訴訟經濟
    考量，依前開刑事訴訟法規定，取得牽連管轄權。從而，本
    院對被告甲○○所涉毒品危害防制條例第4 條第6 項、第4
    項運輸第四級毒品未遂罪嫌，並無管轄權，揆諸首揭說明，
    檢察官向本院起訴，尚有未合，爰不經言詞辯論，逕為諭知
    管轄錯誤之判決，並同時諭知移送於有管轄權之臺灣屏東地
    方法院。
四、同案被告乙○○、丙○○部分，本院另行審結，合予敘明。
據上論斷，應依刑事訴訟法第304 條、第307 條，判決如主文。
中    華    民    國    98    年    7     月    10    日
                  刑事第十一庭  審判長法  官  黃三友
                                      法  官  林依蓉
                                      法  官  陳億芳
以上正本證明與原本無異。
如不服本判決應於收受送達後10日內向本院提出上訴書狀，並應
敘述具體理由；如未敘述上訴理由者，應於上訴期間屆滿後20日
內向本院補提理由書（均須按他造當事人之人數附繕本）「切勿
逕送上級法院」。
中    華    民    國    98    年    7     月    10    日
                                      書記官  林靜慧


司法院資訊處製作；財團法人民間司法改革基金會備份。
